臺灣屏東地方法院民事判決
110年度訴字第105號
原      告  高英士  
            高國倫  
共      同
訴訟代理人  高素幸  
被      告  林兆乾  
            林瑞華  

共      同
訴訟代理人  盧國成  
上列當事人間分割共有物事件，本院於民國110年3月7日言詞辯
論終結，判決如下：
    主      文
㈠、被告暨繼承人林兆乾、林瑞華應就其被繼承人林仲琮所遺坐
    落屏東縣○○鎮○○段○○○地號土地（面積一四五七‧九○平方公
    尺）土地，所有權應有部分一○○○○分之六七四，辦理繼承登
    記。
㈡、兩造共有坐落屏東縣○○鎮○○段○○○地號土地（面積一四五七‧
    九○平方公尺）土地，依下列方法分割：
  ⒈如附圖所示編號A部分面積九八‧二六平方公尺，分歸被告林
    兆乾、林瑞華取得，並按應有部分各二分之一維持共有。
  ⒉如附圖所示編號B部分面積九二○‧六六平方公尺，分歸原告高
    國倫取得。
  ⒊如附圖所示編號C部分面積四三八‧九八平方公尺，分歸高英
    士取得。
㈢、訴訟費用由被告林兆乾、林瑞華各負擔一○○○○分之三三七，
    原告高英士負擔一○○○○分之三○一一，餘由原告高國倫負擔
    。
    事實及理由
壹、程序部分：
　　按訴狀送達後，原告不得將原訴變更或追加他訴，但請求之
    基礎事實同一者、該訴訟標的對於數人必須合一確定時，追
    加其原非當事人之人為當事人者，不在此限，民事訴訟法第
    255 條第1 項第2 款、第5 款定有明文。次按分割共有物，
    性質上為處分行為，依民法第759 條規定，共有不動產之共
    有人有人死亡時，於其繼承人未為繼承登記以前，固不得分
    割共有物，惟如於訴訟中，請求繼承人辦理繼承登記，並合
    併為分割共有物之請求，不但符合訴訟經濟原則，亦與民法
    第75 9條及強制執行法第130 條規定之旨趣無違（最高法院
    69年台上字第1012號判例意旨參照）。又分割共有物之訴，
    為固有之必要共同訴訟，其訴訟標的對於全體共有人必須合
    一確定。查原告提起本件分割共有物之訴時，起訴原聲明：
    「原告與被告林仲琮所共有坐落屏東縣○○鎮○○段000 地號土
    地（下稱系爭土地）准予分割。」；惟林仲琮於起訴前已死
    亡，故原告追加起訴繼承人林兆乾、林瑞華，並同時撤回林
    仲琮之訴，及請求林仲琮之繼承人全體即林兆乾、林瑞華應
    就其等被繼承人林仲琮所遺本件系爭土地所有權應有部分辦
    理繼承登記，依民事訴訟法第255 條第1 項第2 款、第5款
    及同法第262 條規定，於法並無不合，應予准許。
貳、實體部分：
一、原告主張：
　㈠、按各共有人，除法令另有規定外，得隨時請求分割共有物
      。但因物之使用目的不能分割或契約訂有不分割之期限者
      ，不在此限，此於民法第823條第1項定有明文。又按共有
      物之分割，依共有人協議之方法行之。分割之方法不能協
      議決定，或於協議決定後因消滅時效完成經共有人拒絕履
      行者，法院得因任何共有人之請求，命為下列之分配：一
      、以原物分配於各共有人。但各共有人均受原物之分配顯
      有困難者，得將原物分配於部分共有人。二、原物分配顯
      有困難時，得變賣共有物，以價金分配於各共有人；或以
      原物之一部分分配於各共有人，他部分變賣，以價金分配
      於各共有人，民法第824條第1項、第2項定有明文。查兩
      造既為系爭土地之共有人，無法就分割達成協議，且系爭
      土地依物之使用目的並無不能分割之情形，兩造亦未訂定
      不分割之期限，復查無何法令之限制，則原告提起本件訴
      訟，就系爭土地請求裁判分割，揆諸前揭規定，即屬有據
      。又本件原告訴請就系爭土地為原物分割顯無困難情事，
      是請求准予為原物分割等語。
　㈡、並聲明：
　　⒈被告林兆乾、林瑞華應就繼承林仲琮所遺坐落屏東縣○○鎮○
      ○段000地號土地，應有部分10000分之674辦理繼承登記。
　　⒉系爭土地准予分割如附圖所示。
二、被告則以：希望分到的地寬度5米，然後被告間按照應有部
    分比例維持共有等語。
三、本院之判斷：
  ㈠、按各共有人，除法令另有規定外，得隨時請求分割共有物
      。但因物之使用目的不能分割或契約訂有不分割之期限者
      ，不在此限。又按分割之方法不能協議決定，或於協議決
      定後因消滅時效完成經共有人拒絕履行者，法院得因任何
      共有人之請求，命為分配。民法第823 條第1 項、第824
      條第2 項分別定有明文。查原告主張系爭土地為兩造所共
      有，並無不能分割情事，兩造亦無不分割之約定，惟無法
      協議分割等事實，業據其提出土地登記謄本、地籍圖謄本
      等為證，且為到庭被告所不爭執，應堪認為真實。是原告
      請求判決分割共有物，應予准許。
  ㈡、又分割共有物，性質上為處分行為，依民法第759 條規定
      ，共有不動產之共有人有人死亡時，於其繼承人未為繼承
      登記以前，固不得分割共有物，惟如於訴訟中，請求繼承
      人辦理繼承登記，並合併為分割共有物之請求，不但符合
      訴訟經濟原則，抑與民法第759 條及強制執行法第130 條
      規定之旨趣無違（最高法院69年台上字第1012號判例參照
      ）。查系爭土地為原告與已故林仲琮所共有，而林仲琮之
      繼承人均尚未辦理繼承登記，則原告請求被告林兆乾、林
      瑞華就被繼承人林仲琮所遺系爭土地所有權應有部分辦理
      繼承登記，並裁判分割系爭土地，於法即無不合，應予准
      許。
  ㈢、再查系爭土地目前現況為無建築物，全為未開發之林木等
      情，業由本院會同屏東縣恆春地政事務所測量員到場勘測
      屬實，有勘驗測量筆錄圖等在卷可憑（見本院卷第46至47
      頁）。關於系爭土地之分割方法，本院斟酌共有人使用系
      爭土地之現況、通行聯外之方式及兩造所提意見等情，認
      如附圖所示之方案，各人所受分配面積與應有部分相當，
      符合兩造之意願，且顧及系爭土地之聯外方式，對外交通
      尚無不便等情狀，尚稱適當，爰依此方法分割系爭土地如
      主文第2 項所示。
四、末按分割共有物之訴實質上並無所謂何造勝訴敗訴之問題，
    是以如將訴訟費用完全命形式上敗訴之被告負擔，實欠公允
    。本院審酌兩造各自因本件訴訟所得到之利益，認本件之訴
    訟費用，應由兩造依分割後所得土地面積比例負擔，較為妥
    適。
據上論結，本件原告之訴為有理由，依民事訴訟法第80條之1 、
第85條第1 項，判決如主文。
中　　華　　民　　國　　111 　年　　3 　　月　　21　　日
                  民事第一庭    法　官　薛侑倫
以上為正本，係照原本作成。　
如對判決上訴，須於判決送達後20日內向本院提出上訴狀，其未
表明上訴理由者，應於提出上訴後20日內向本院補提理由書狀（
均須按他造當事人之人數附繕本）。
中　　華　　民　　國　　111 　年　　3 　　月　　21　　日
                                書記官  沈詩雅